臺灣高等法院刑事判決　　　　　　　 100年度上訴字第2211號
上　訴　人　臺灣臺北地方法院檢察署檢察官
上　訴　人
即　被　告　黃柏仁
選任辯護人　孫銘豫律師
　　　　　　方南山律師
上　訴　人
即　被　告　黃瀚德
選任辯護人　許巍騰律師
被　　　告　林義修
上列上訴人因被告等殺人等案件，不服臺灣臺北地方法院99年度
重訴字第23號，中華民國100年5月27日第一審判決（起訴案號：
臺灣臺北地方法院檢察署99年度偵字第23930號、第25089號），
提起上訴，本院判決如下：
    主  文
原判決關於黃柏仁、黃瀚德部分撤銷。
黃柏仁殺人，處有期徒刑拾捌年；又共同傷害人之身體，處有期
徒刑捌月；又共同私行拘禁，處有期徒刑捌月。應執行有期徒刑
拾玖年。
黃瀚德共同傷害人之身體，處有期徒刑壹年陸月；又共同私行拘
禁，處有期徒刑捌月。應執行有期徒刑貳年。
其他上訴駁回。
    事  實
一、黃柏仁、黃瀚德、李瑞鵬（綽號袋鼠，因傷害、妨害自由等
    罪，經判決定應執行之刑10月確定）、陳志豪（綽號志豪，
    因傷害、妨害自由等罪，經判決定應執行之刑8月確定）、
    陳尉鈞（綽號良翰，因傷害、妨害自由等罪，經判決定應執
    行之刑7月確定）、陳昱瑋(因傷害、妨害自由等罪，經判決
    定應執行之刑7月確定)均係台北市中山區○○○路410號君
    悅酒店(下稱君悅酒店)之業績幹部，陳昶志（綽號陳志，因
    傷害、妨害自由等罪，經判決定應執行之刑6月確定）、陳
    忠誠(因傷害、妨害自由等罪，經判決定應執行之刑5月確定
    ) 係業績幹部之現場助理人員，廖中宇（綽號小宇，因傷害
    罪，經判處有期徒刑4月確定）、高嘉謙（綽號小高，因傷
    害罪，經判處有期徒刑5月確定）、林佳澔（綽號小黑，因
    傷害罪，經判處有期徒刑4月確定）係君悅酒店之泊車人員
    。
二、緣吳志偉與陳麒文2人於民國99年10月14日凌晨2時許，前往
    君悅酒店飲酒，因故與人發生衝突不甚愉悅，於同日4時40
    分許離去。嗣旋於同日5時許，吳志偉持土造轉輪霰彈槍（
    內有制式霰彈5顆）1把，夥同陳麒文(吳志偉及陳麒文違反
    槍砲彈藥刀械管制條例部分，業經不起訴處分)返回君悅酒
    店5樓，見人即持上開霰彈槍叫囂，君悅酒店現場負責人林
    義修(經判決無罪，詳如後述)見狀立即關閉5樓店門，避免
    正在消費之客人受干擾，事端擴大。吳志偉、陳麒文2人見
    不得其門而入，悻悻然離去。嗣吳志偉與陳麒文步行至君悅
    酒店旁之台北市中山區○○○路與中山北路2段93巷口，搭
    乘在該路口排班由周瑞堂所駕駛之車牌號碼830-ES號計程車
    （林森北路北往南方向）欲離開君悅酒店前往台北市○○街
    某處，該計程車乃前行後迴轉至對向車道（林森北路南往北
    方向），因前方有車而暫時停於台北市○○○路407號前，
    此時黃柏仁、黃瀚德、廖中宇、高嘉謙、林佳澔，竟共同基
    於傷害吳志偉、陳麒文之犯意，乘吳志偉、陳麒文未及防備
    之際，一擁而上打開計程車車門，分由黃柏仁、黃瀚德徒手
    毆打吳志偉；廖中宇、高嘉謙、林佳澔則手持膠條（未扣案
    ，無法證明為被告等人所有）毆打陳麒文，黃柏仁等人嗣接
    續將吳志偉、陳麒文自計程車上拖下持續圍毆。李瑞鵬、陳
    志豪隨後趕到，亦基於共同基於傷害吳志偉、陳麒文之犯意
    ，由李瑞鵬手持鐵棍（未扣案，無法證明為被告等人所有）
    ，陳志豪則徒手一同毆打陳麒文。混亂中，黃柏仁等人復將
    吳志偉及陳麒文2人拖至臺北市中山區○○○路與中山北路2
    段93巷口而持續圍毆，致黃柏仁、陳麒文傷痕累累。黃柏仁
    因不滿之前吳志偉在君悅酒店持槍叫囂，對其嗆聲咆哮說沒
    有看過槍嗎等語，心有未甘。竟單獨逾越原先與黃瀚德等人
    共同傷害吳至偉身體之犯意，而另起殺人之犯意，於黃瀚德
    仍徒手毆打吳志偉之際，黃柏仁竟持來源不明之單面刃銳器
    （未扣案，無法證明為被告黃柏文所有）猛刺吳志偉右方腰
    腹部之要害部位2刀，致吳志偉胸腹腔大量出血倒地不起。
    此時，黃瀚德因見陳麒文有離開現場之意，遂抓住陳麒文，
    黃柏仁亦徒手加入毆打陳麒文。嗣黃柏仁、黃瀚德、李瑞鵬
    、陳志豪為免事跡敗露並恐陳麒文離去將邀集同夥前來尋仇
    ，乃與在旁觀看之陳尉鈞、陳昶志、姓名不詳綽號「阿威」
    之成年男子（下稱「阿威」）另共同基於妨害自由之犯意聯
    絡，將陳麒文強押至君悅酒店3樓幹部休息室拘禁之，嗣抵
    達君悅酒店3樓之陳昱瑋亦基於妨害自由之共同犯意聯絡，
    表示3樓人多，建議將陳麒文帶到君悅酒店5樓樓頂加蓋處（
    下稱君悅酒店頂樓），黃柏仁等人遂共同將陳麒文押往君悅
    酒店頂樓予以拘禁。黃柏仁、黃瀚德、李瑞鵬、陳志豪並接
    續前開共同傷害陳麒文之犯意，陳尉鈞、陳昶志、「阿威」
    、陳昱瑋亦基於共同傷害之犯意聯絡，共同傷害陳麒文，陳
    忠誠則於同日6時許經陳昱瑋通知到場看守陳麒文，而參與
    上開妨害自由、傷害陳麒文之行為。陳麒文因此受有閉鎖性
    鼻骨骨折、鼻血、臉、頭皮、頸之挫傷、臉開放性傷口、胸
    臂挫傷及未明示之眼挫傷等傷害。廖中宇、高嘉謙、林佳澔
    則於台北市○○○路○段93巷口毆打陳麒文後即一哄而散。
    嗣經路人報警，員警於同日5時20分許趕抵現場，將倒臥地
    上之吳志偉送台北馬偕醫院救治，嗣經警循線追查後，始知
    係君悅酒店相關人員所為，並於同日8時許，在君悅酒店頂
    樓查獲黃柏仁、黃瀚德、陳昱瑋、陳忠誠4人，並將遭私行
    拘禁之陳麒文救出送醫治療，惟吳志偉則因右側側胸腰、右
    背部刺創傷，傷及右下肺葉及肝臟，造成血性胸腹腔大量出
    血，經急救無效，而於同日14時23分許，因出血性休克不治
    死亡，吳志偉除上開刺創傷外，復有額部、兩側臉部(眼眶)
    、左側面頰(8乘2公分條形)、左側背部(8乘3公分，外側有
    小裂傷)、左唇內外側、左上臂外側、右上臂、左手背面、
    右臂外側3處(各9乘7公分)、左側下肢和右側膝蓋等挫傷；
    左頂部(3.5公分及1.5公分)、下顎1公分和右拇趾內側(0.5
    公分)等裂傷及鼻骨骨折等傷害。
三、案經吳志偉之妹吳思慧及陳麒文訴由台北市政府警察局中山
    分局報告台灣台北地方法院檢察署檢察官偵查起訴。
    理  由
壹、有罪部分：
一、證據能力部分：
  (一)本件所引用被告以外之人於警詢、偵訊之陳述，上訴人即被
    告(下稱被告)黃柏仁、黃瀚德業已同意作為證據，復未於言
    詞辯論終結前聲明異議，依刑事訴訟法第159條之5第2項、
    第1項規定，視為同意作為證據。本院並審酌上揭被告以外
    之人於警詢時所為之陳述，均係出於自由意志，並無證明力
    顯然過低之情形，於檢察官偵查中所為之陳述，亦無顯不可
    信之情狀，係屬適當，應均有證據能力。
  (二)本院所引用卷內之文書證據、證物，並無證據證明係公務員
    違背法定程序所取得，且檢察官、被告亦均未主張排除該等
    文書證據、證物之證據能力，迄本院言詞辯論終結前亦均未
    表示異議，本院審酌上揭文書證據並無顯不可信之情況與不
    得作為證據之情形，依刑事訴訟法第158條之4反面解釋及第
    159條之4之規定，認均有證據能力。
二、訊據被告黃柏仁、黃瀚德就上開傷害吳至偉、陳麒文及妨害
    陳麒文自由等事實，均坦承不諱(見本院100年8月12日準備
    程序筆錄)，核與證人即共犯李瑞鵬、陳志豪、陳尉鈞、陳
    昶志、陳昱瑋、陳忠誠、廖中宇、高嘉謙、林佳澔等人於偵
    查及原審證述之情節相符，復經證人即告訴人陳麒文、證人
    即計程車司機周瑞堂、證人即君悅酒店泊車人員何文雄證述
    明確。此外，復有馬偕紀念醫院（台北院區）急診病歷(見
    99 年度相字第716號卷第61頁至第第73頁、第90頁至第
    101-1 頁)、診斷證明書(見99年度相字第716號卷第51頁至
    第53頁)、車牌碼號830- ES號計程車照片(見99偵字25089號
    卷第204 頁至第207頁)、台灣台北地方法院檢察署檢驗報告
    書(見99 年度相字第716號卷第161頁至163頁)、案發現場附
    近監視器錄影之翻拍照片、監視器位置圖、君悅酒店電梯口
    監視器翻拍照片（見99年度偵字第23930號卷資料冊第47頁
    至第58頁）在卷可稽，被告黃柏仁、黃瀚德2人就傷害及妨
    害自由犯行所為自白，有上開證據為佐，堪認其等之自白具
    任意性而與事實相符，其等2人之傷害及妨害自由犯行堪以
    認定。
三、被告黃柏仁固坦承與黃瀚德共同傷害毆打吳志偉，且持不詳
    刀械刺吳志偉右腰腹部2刀，致吳志偉嗣後流血過多不治死
    亡之事實，惟矢口否認有何殺人犯行，辯稱：其係單純想要
    教訓吳志偉，沒有殺人故意，因吳志偉拿槍對著伊，其感受
    到生命受威脅，想上前奪槍，混亂中自路旁烤肉攤的攤位上
    拿了一把刀，原本想要割對方的手，讓吳志偉放下槍，沒想
    那麼多就刺到吳志偉的腹部，其並無殺人之意，僅係傷害致
    死云云。被告黃柏仁之辯護人亦為被告黃柏仁辯稱：被告黃
    柏仁見吳志偉搭乘計程車離去後又返回，且拿著槍比著被告
    黃柏仁等人，被告黃柏仁係為奪槍而上前毆打吳志偉，其行
    為應屬正當防衛或防衛過當。再者，被告黃柏仁並無殺害吳
    志偉之意，否則當無僅刺2刀之理等語。經查：
  (一)本案案發背景事實認定如下：
  1.吳志偉、陳麒文2人於99年10月14日凌晨2時許，前往君悅酒
    店飲酒，於同日4時40分許離去，吳志偉旋於同日5時許，持
    土造轉輪霰彈槍（內含制式霰彈5顆）1把，夥同陳麒文返回
    君悅酒店，持上開霰彈槍叫囂，被告林義修見狀即令酒店人
    員關閉5樓店門，吳志偉、陳麒文2人不得其門而入，遂步行
    至君悅酒店旁之台北市中山區○○○路與中山北路2段93巷
    口，搭乘在該路口排班由周瑞堂所駕駛之車牌號碼830-ES號
    計程車（林森北路北往南方向），該計程車即在前方迴轉至
    對向車道（林森北路南往北方向），嗣因前方有車暫停前進
    等節，業據證人陳麒文、林義修、計程車司機周瑞堂證述在
    卷（見99年10月15日警詢筆錄，99年度偵字第25089號卷一
    第145頁至第147頁；99年10月14日警詢筆錄，99年度偵字第
    23930號卷第43頁至第46頁；99年10月24日警詢筆錄，99年
    度偵字第25089號卷一第11頁至第15頁；原審100年3月25日
    審判筆錄，原審卷第238頁），並有扣案之土造轉輪霰彈槍
    及制式子彈可參，復有吳志偉、陳麒文持槍搭乘君悅酒店電
    梯之監視器翻拍照片3紙在卷可參（見99年度偵字第23930號
    卷第87頁至88頁）。
  2.吳志偉、陳麒文搭乘計程車在林森北路上迴轉暫停在林森北
    路上時，被告黃柏仁、黃瀚德、廖中宇、高嘉謙、林佳澔等
    人衝向該計程車打開車門，毆打吳志偉、陳麒文2人，並把2
    人拖下車接續毆打並奪槍等情，業據被告黃柏仁供承：該二
    名男子（即吳志偉、陳麒文）過來後就坐計程車沿林森北路
    北往南方向離開，但計程車向前開了一小段路，又回頭開到
    對面，此時我與黃瀚德就衝過去把吳志偉從計程車拉下來開
    始毆打，而後面就跟著一群人一起打吳志偉及陳麒文等語（
    見99年10月21日警詢筆錄），核與證人即同案被告陳麒文、
    計程車司機周瑞堂、廖中宇、高嘉謙、君悅酒店泊車人員何
    文雄證述案發情節相符（見99年10月15日、99年10月24日、
    99 年10月20日警詢筆錄，99年度偵字第25089號卷一第145
    頁至第147頁、第11頁至第15頁、第64頁至第70頁、第74頁
    至第81頁、第55頁至第60頁；原審100年3月2日及100年3月
    25日審判筆錄，原審卷第193頁、第237頁、第239頁）。證
    人即同案被告黃瀚德亦證稱：吳志偉、陳麒文二人轉身上計
    程車，我趁隙跟旁邊的友人將他們拉下等語（見99年10月14
    日警詢筆錄，99年度偵字第23930號卷第19頁至25頁）。此
    外，被告黃柏仁、黃瀚德衝上去毆打吳志偉，與吳志偉搶槍
    ，其他人毆打陳麒文一節，亦據證人即同案被告黃瀚德、廖
    中宇、林佳澔證述詳細（見99年10月14日偵查筆錄，99年度
    偵字第23930號卷第139頁；99年10月20日警詢筆錄，99年度
    偵字第2508 9號卷一第64頁至第70頁、第84頁至第91頁；原
    審100年3月2日審判筆錄，原審卷第173頁至第174頁、第193
    頁），是被告黃柏仁係在吳志偉、陳麒文已乘坐計程車欲離
    開現場時，率同其他君悅酒店人員衝向前毆打計程車內之吳
    志偉、陳麒文，並將吳志偉、陳麒文拖下車，之後被告黃柏
    仁與黃瀚德二人共同毆打吳志偉，並徒手搶奪吳志偉手上之
    霰彈槍無訛。
  (二)被告黃柏仁傷害犯行及另以不詳刀械刺入吳志偉右側側腰部
    及右背部共2刀，是否係正當防衛或屬防衛過當？
  1.刑法第23條規定「對於現在不法之侵害，而出於防衛自己或
    他人權利之行為，不罰。但防衛行為過當者，得減輕或免除
    其刑。」，有關正當防衛權之設計，係源於人類自然理性之
    要求，當人類遭遇迫在眉睫的不法侵害時，無法期待一般人
    僅消極接受己身的法益受侵害或被動等待國家公權力救助，
    全未加反擊。因此，就一個犯罪行為的評價，即使該行為已
    構成要件該當且具違法性的表徵，行為人若係出於正當防衛
    而為法益侵害行為，仍可阻卻違法。觀諸上開條文內容，主
    張行為係出於正當防衛，必需客觀上存在現在不法之侵害。
    何謂侵害之「現在性」，乃指該侵害或攻擊直接迫在眉睫、
    業已開始或正在繼續中。若侵害尚未開始，即無個人法益受
    侵害，法秩序並不容許個人以侵害他人法益之方式預先進行
    防禦。若侵害已結束，法益受損已形成，無從透過防衛行為
    加以挽救，已無防衛之意義，此時如再進行所謂的防衛行為
    ，即屬報復行為。亦即正當防衛之要件，以遇有現在不法之
    侵害，始能成立，如不法侵害已過去而為報復行為，或預料
    有侵害而不法侵害尚未發生，則其加害行為，自無正當防衛
    可言(最高法院98年台上字第6558號判決意旨參照)。
  2.本案被害人吳志偉、陳麒文於離開君悅酒店後既已坐上計程
    車，該車又係因為車行方向之關係而迴轉，復因前方車多而
    暫停於台北市○○○路407號前，依卷附警方調閱監視器畫
    面所繪製之「1014黃柏仁殺人案監視器位置圖」(見99年偵
    字第23930號資料卷第31頁、第46頁)所標示吳志偉與陳麒文
    遭攔阻圍毆地點觀之，吳志偉、陳麒文所在位置已在林森北
    路雙向道非屬君悅酒店之另一邊，距離君悅酒店營業場所有
    相當距離，吳志偉既已離開酒店現場，於斯時已無再行挑釁
    之必要，亦無證據證明吳志偉有任何再行持槍挑釁行為，客
    觀上並無現在不法侵害存在。縱吳志偉之前曾持槍至君悅酒
    店叫囂，該侵害行為業已因其離開酒店而結束。且依卷附之
    錄影帶翻拍照片，案發當日大約5時11分14秒(錄音帶畫面時
    間容有若干誤差)吳志偉與陳麒文離開君悅酒店5樓；5時11
    分36秒吳志偉、陳麒文2人搭乘電梯抵達君悅酒店1樓電梯口
    離開酒店；5時11分59秒被告黃柏仁等人於君悅酒店5樓搭乘
    電梯離去；5時12分17秒被告黃柏仁抵達君悅酒店1樓電梯口
    並朝林森北路方向走去(詳見99年度偵字第23930號資料卷第
    36 頁及第37頁、第51頁及第52頁之錄影帶翻拍照片)，則被
    告黃柏仁等人係在吳志偉、陳麒文2人離開君悅酒店約23秒
    後，始搭乘電梯離開君悅酒店5樓，在此期間被告黃柏仁等
    人與吳志偉、陳麒文非處於同一空間，並無證據顯示吳志偉
    有何持槍挑釁行為而威脅被告黃柏仁等人安全之情事，益證
    案發時客觀上並無現在不法侵害存在。再者，本案係被告黃
    柏仁等人一擁而上衝向吳志偉、陳麒文所在計程車，足認被
    告黃柏仁當時係主動靠近吳志偉，其衝向吳志偉之前，並非
    已處於生命遭受危險之緊急狀況，亦無遭遇迫在眉睫的不法
    侵害。縱被告黃柏仁個人主觀感受其生命受威脅，依現場地
    理及各行為人相關位置，被告黃柏仁稍加躲避即可避免受害
    ，被告黃柏仁豈有主動趨前空手奪槍，而對於未發生之侵害
    預為防衛之理？此外，吳志偉遭被告黃柏仁等人在林森北路
    南往北方向之車道上圍毆，嗣遭拖下計程車後，一路毆打至
    林森北路北往南方向與中山北路2段93巷交叉口而遭刺殺，
    被害人吳志偉被圍毆之現場已橫越林森北路，身體各處受有
    額部、兩側臉部(眼眶)、左側面頰(8乘2公分條形)、左側背
    部(8乘3公分，外側有小裂傷)、左唇內外側、左上臂外側、
    右上臂、左手背面、右臂外側3處(各9乘7公分)、左側下肢
    和右側膝蓋等挫傷；左頂部(3.5公分及1.5公分)、下顎1公
    分和右拇趾內側(0.5公分)等裂傷及鼻骨骨折等傷害，全
    身傷痕累累，被告黃柏仁此時臨時起意另持不詳單面刃銳器
    刺殺吳志偉，以吳志偉已遭圍毆受傷之情形來看，吳志偉多
    處受傷，人單勢弱，被告黃柏仁並非已處於生命遭受危險之
    緊急狀況，亦無遭遇迫在眉睫的不法侵害，其另行起意刺殺
    吳志偉之行為亦難認係對於現在不法之侵害出於防衛之意思
    而為之，揆諸上開有關正當防衛權之理論及實務見解，被告
    黃柏仁之行為難以認定係正當防衛，亦無防衛過當可言，所
    辯自難以採信。
  (三)被告黃柏仁以不詳單面刃銳器刺入吳志偉右側側腰部及右背
    部之行為是否係基於殺人犯意而為之？
  1.按殺人與傷害致死之區別，應以加害者有無殺意為斷，加害
    人下手之情形如何，於審究犯意方面，為重要參考資料，自
    應審酌當時情況，視下手之輕重、加害之部分，以為判斷之
    準據(最高法院90年度台上字第1808號判決要旨參照)。又犯
    意存於行為人內心，認定犯意如何，自應就所有調查所得之
    證據資料，本於吾人之經驗法則與論理法則，就案發緣由之
    前因後果，綜合研求，以為心證之基礎。
  2.本案死者吳志偉經臺灣臺北地方法院檢察署檢察官督同法務
    部法醫研究所鑑定人解剖鑑定結果，吳志偉受有右側側胸腰
    部受有長2公分、寬0.5公分、深9公分，以及右側背部長2公
    分、寬0.5公分、深9公分之單面刃銳器刺創傷，前者傷及吳
    志偉右側肝臟右葉，後者傷及吳志偉第十腰椎右側及右下肺
    葉，其死因為右側側腰部和右背部刺創引起血性胸腹腔，致
    出血性休克，有法務部法醫研究所(99)醫剖字第0991103488
    號解剖報告書、法醫研究所(99)醫鑑字第0991103908號鑑定
    報告書在卷可佐（見99年度相字第716號卷第161頁以下、第
    165頁以下）。被告黃柏仁坦承持刀刺吳志偉右腰腹部2刀，
    則吳至偉上開右側側腰部及右背部刺創傷為被告黃柏仁所為
    無訛。而吳至偉係遭被告黃柏仁等人從計程車拖下後，橫跨
    林森南路，邊打邊拖回林森北路與中山北路2段93巷口等情
    ，業據證人即路邊攤商周桂忠及君悅酒店泊車人員何文雄供
    證明確(見99年偵字第25089號卷(一)第20頁、第56頁)，此時
    吳志偉身體已受有多處挫傷、裂傷等傷害(詳如上述)，全身
    傷痕累累，並無多大反擊能力，被告黃柏仁若僅有傷害吳志
    偉之意，依吳志偉所受之傷，教訓已足，斷無再持單面刃銳
    器猛刺吳志偉要害之必要，被告黃柏仁不此之圖，再行刺殺
    吳志偉2刀，觀諸被告黃柏仁所刺2刀，其深度均達9公分，
    可見被告黃柏仁刺殺吳志偉時用力甚深，且其刺入之胸腹部
    係肺臟、肝臟等人體重要臟器之所在，被告黃柏仁刺入第一
    刀之後復再行用力刺入第2刀，並均造成深度達9公分之傷口
    ，傷及肝臟、肺臟，胸腹腔大量出血，其殺意之堅至為明確
    。被告黃柏仁辯護人雖為被告黃柏仁辯稱：被告黃柏仁並無
    殺害吳志偉之意，否則當無僅刺2刀之理等語，惟被告黃柏
    仁猛刺吳志偉腰腹部要害，下手力道極重，其刺殺吳志偉2
    刀已足致命，尚無以被告黃柏仁僅刺2刀，而為被告黃柏仁
    有利認定之理。
  3.吳志偉全身傷痕累累，並身中二刀，現場大量流血，惟被告
    黃柏仁行凶後，任令吳志偉倒臥現場未曾聞問等情，業據證
    人即同案被告廖中宇、高嘉謙、陳志豪供證明確(見99偵字
    第25089卷(一)第67頁、第77頁、第118頁)，被告黃柏仁嗣並
    與其他被告另起犯意私行拘禁已受傷之陳麒文，並接續毆打
    陳麒文，其行凶後對吳志偉不予理會且與另一被害人陳麒文
    為不同處置之態度，顯見其對待被害人陳麒文及吳志偉確係
    基於不同之意思，其有置吳志偉於死之意甚明。
  4.被告黃柏仁雖辯稱：其沒有殺人故意，為奪槍本欲割傷吳至
    偉之手部，但沒有想太多即隨手朝吳志偉刺云云，然觀諸吳
    至偉除上開至命之右側側腰部和右背部刺傷，其他身體部位
    所受之傷係額部、兩側臉部(眼眶)、左側面頰(8乘2公分條
    形)、左側背部(8乘3公分，外側有小裂傷)、左唇內外側、
    左上臂外側、右上臂、左手背面、右臂外側3處(各9 乘7公
    分)、左側下肢和右側膝蓋等挫傷；左頂部(3.5公分及1.5公
    分)、下顎1公分和右拇趾內側(0.5公分)等裂傷及鼻骨骨
    折等傷害，並無手部之割傷或刀傷，是被告黃柏仁持單面刃
    銳器刺殺吳志偉，並非單純意在奪槍，上開所辯顯與事實不
    符，無從採信。
  5.至於被告黃柏仁所持用以刺殺吳志偉之刀械如何而來？被告
    辯稱係取自台北市○○○路410號前之烤肉攤一節，業據證
    人即烤肉攤商周桂忠證稱：其只有使用2把水果刀切豆乾，1
    把剪刀剪肉，事發後刀具並沒有不見，且事發時黃柏仁並沒
    有靠近伊攤位拿取任何物品，另外事發時只剩2個攤販，只
    有伊攤位會使用刀械等語明確（見原審100年3月2日審判筆
    錄）。再者，員警查扣周桂忠上開2把水果刀，經送驗定，
    並無血跡反應，此亦有內政部警政署刑事警察局99年11月18
    日刑醫字第0990148180號鑑定書在卷可參，被告黃柏仁所持
    用以刺殺吳志偉之刀械雖非烤肉攤之刀，而依法務部法醫研
    究所鑑定所認之殺害吳志偉之單面刃銳器，雖未扣案，並無
    礙被告黃柏仁持刀殺人之犯罪事實認定。
  (四)此外，復有台灣台北地方法院檢察署相驗筆錄、相驗屍體證
    明書(見99相字第716號卷第159頁)、檢驗報告書(見99相字
    第716號卷第79頁至第84頁)、相驗及解剖照片(見99相字第
    716 號卷第103頁至140頁)、法務部法醫研究所解剖報告書(
    見99 年相字第716號卷第161頁至163頁)、鑑定報告書(見99
    相字第716號卷第164頁至170頁)、台北市○○○路409號前
    監視器翻拍照片附卷可參。有關被告黃柏仁於傷害吳志偉後
    另行起意殺人吳志偉之事證明確，被告黃柏仁殺人犯行，洵
    堪認定。
四、論罪科刑：
  (一)按行為人著手於某犯罪行為實行中，變更其原有犯意為另一
    犯罪故意而犯之，除法律有特別規定者外(例如竊盜或搶奪
    行為實行中，竟另行起意，緊接以強暴、脅迫手段強取同一
    被害人之物者，法律特別規定，應論以強盜罪，無再論竊盜
    或搶奪之餘地)，其前後二行為應予分論併罰。被告黃柏仁
    以傷害吳志偉故意而著手實行傷害行為，已造成傷害之事實
    後，另起殺人決意，其行為符合傷害及殺人之犯罪構成要件
    ，且法律無如上之特別規定，應予分論併罰，亦即初以傷害
    之犯意打人已成傷之後，復因某種原因予以殺害，屬另行起
    意，應予分論併罰。(最高法院97年台上字第4206號、100年
    台上1926號判決意旨參照)本件被告黃柏仁初以傷害之意毆
    打吳志偉，惟因不滿之前吳志偉在君悅酒店持槍叫囂，對其
    嗆聲咆哮說沒有看過槍嗎等語，心有未甘。乃單獨逾越原先
    與其他共犯共同傷害吳志偉之犯意，另行起意，取不詳的單
    面刃銳器刺殺吳志偉，核被告黃柏仁所為，係犯刑法第271
    條第1項之殺人罪（被害人吳志偉部分）、同法第277條第1
    項之傷害罪（被害人吳志偉、陳麒文部分）、同法第302條
    第1項之私行拘禁罪。
  (二)公訴意旨另認：被告黃瀚德與黃柏仁共同毆打吳志偉時，被
    告黃瀚德有抓住吳志偉，以便黃柏仁持刀刺殺吳志偉，而與
    黃柏仁共同涉犯殺人罪。惟查：被告黃瀚德前後於警詢、偵
    查時均供稱：其與黃柏仁一起跟吳志偉搶槍，不知道黃柏仁
    之動作為何，沒有看到黃柏仁持刀刺吳志偉，不知道是不是
    黃柏仁持刀刺傷吳志偉，也不知道吳志偉有遭人拿刀刺傷，
    其沒有抓住吳志偉讓黃柏仁刺殺，搶槍時也沒有抓住或抱住
    吳志偉等語。於原審法院審理時供稱：我從計程車把吳志偉
    拖下來，當時黃柏仁站在我的後面，拖下來之後...當時我
    們是在搶吳志偉的槍，後來有多少人來打我不曉得，因為當
    時我與黃柏仁是在搶槍，之後槍被搶走了，我與吳志偉就跌
    坐在地上，但是我有壓制住吳志偉，不曉得過了幾秒之後，
    吳志偉沒有動等語（見原審卷100年3月2日審判筆錄），是
    依其供述，無法確認其與黃柏仁共同毆打吳志偉時，兩人之
    動作分別為何，而證人黃柏仁則證稱：（刺殺吳志偉時，其
    他人在場做何處？）場面混亂，我不清楚。（除了你刺殺吳
    志偉，還有無其他人？）只有我一人（見99年12月13日偵查
    筆錄，99年度偵字第23930號卷第256-260頁）；（黃瀚德是
    否抱著吳志偉，讓你刺殺吳志偉？）不是。（黃瀚德的褲子
    為何沾有吳志偉的血跡？）黃瀚德在吳志偉的右邊（見99年
    12月23日偵查筆錄，99年度偵字第23930號卷第268-270頁）
    等語，是依證人即同案被告黃柏仁之證詞及被告黃瀚德之供
    述難以推論被告黃瀚德明知黃柏仁欲刺殺吳志偉而有共同犯
    意聯絡，亦難推論被告黃瀚德可預見黃柏仁持刀刺吳志偉要
    害部位，且並不違背其本意。再者，綜觀卷內其他證人之證
    述亦不能證明被告黃瀚德與黃柏仁有殺人之共同犯意聯絡，
    既不能證明被告黃瀚德所為該當殺人罪，起訴法條認被告黃
    瀚德涉犯殺人罪，容有誤會，因社會基礎事實同一，爰就被
    告黃瀚德殺人部分變更起訴法條為傷害罪。核被告黃瀚德所
    所為，係犯刑法第277條第1項之傷害罪(被害人吳志偉、陳
    麒文部分)、同法第302條之私行拘禁罪。
  (三)被告黃柏仁就傷害(吳志偉、陳麒文)部分犯行，與被告黃瀚
    德及共犯李瑞鵬、陳志豪、陳尉鈞、陳昶志、陳昱瑋、陳忠
    誠、廖中宇、高嘉謙、林佳澔、「阿威」有犯意聯絡及行為
    分擔，就妨害自由部分犯行，與被告黃瀚德及共犯李瑞鵬、
    陳志豪、陳尉鈞、陳昶志、陳昱瑋、陳忠誠、「阿威」間有
    犯意聯絡及行為分擔，均為共同正犯。被告黃柏仁、黃瀚德
    及同案李瑞鵬、陳志豪、廖中宇、高嘉謙、林佳澔以一行為
    同時毆打吳志偉、陳麒文，侵害數法益，為想像競合犯，應
    依刑法第55條規定，僅論以一罪。
  (四)被告黃柏仁、黃瀚德與共犯李瑞鵬、陳志豪於君悅酒店樓下
    毆打陳麒文後，將陳麒文拘禁於君悅酒店頂樓，復持續毆打
    陳麒文，其等於密接之時間、地點多次毆打陳麒文，各行為
    之獨立性極為薄弱，應視為數個舉動之接續施行，屬接續犯
    。被告黃柏仁及黃瀚德於毆打陳麒文後，為避免警察查獲及
    恐其等之同夥前來尋仇，方另行起意將陳麒文私行拘禁於君
    悅酒店頂樓，故其等所犯傷害罪及妨害自由罪二罪之間，犯
    意各別，行為互殊，應分論併罰。公訴人認被告黃柏文及黃
    瀚德所為妨害自由、傷害犯行係一行為觸犯數罪名，為想像
    競合關係，尚有誤會。
  (五)公訴意旨認被告黃柏仁、黃瀚德與同案被告李瑞鵬、陳志豪
    、陳尉鈞、陳昶志、廖中宇、高嘉謙將吳志偉、陳麒文強行
    從計程車內邊圍毆邊拖下車，所為亦涉犯刑法強制罪嫌，惟
    被告黃柏仁等人係在計程車上毆打吳志偉、陳麒文後將2人
    拖下車，拖下車僅係方便渠等毆打吳志偉、陳麒文2人，並
    無另起以強暴、脅迫妨害人行使權利之意，不應再論以強制
    罪，因公訴意旨認此部分與傷害罪具裁判上一罪之想像競合
    關係，爰不另為無罪之諭知。
五、撤銷改判部分：
  (一)原審認被告黃柏仁、黃瀚德罪證明確，應予依法論科，固非
    無見，惟查：1.被告黃柏仁原基於傷害之犯意已毆打吳志偉
    成傷，復因吳志偉於案發前持槍對其嗆聲咆哮，心有未平而
    起殺意，再予殺害，係構傷害犯罪後，另起殺人決意而對同
    一被害人為殺人行為，其行為分別符合傷害及殺人罪之犯罪
    構成要件，應予分論併罰，原審認係犯意變更，而評價為一
    罪，尚有未洽。2.就妨害自由部分犯行，被告黃柏仁與黃瀚
    德及共犯李瑞鵬、陳志豪、陳尉鈞、陳昶志、陳昱瑋、陳忠
    誠、「阿威」間有犯意聯絡及行為分擔，均為共同正犯。原
    判決於理由欄漏論被告黃瀚德為共犯，理由與事實有矛盾之
    處。3.公訴意旨認被告黃柏仁、黃瀚德與同案被告李瑞鵬、
    陳志豪、陳尉鈞、陳昶志、廖中宇、高嘉謙將吳志偉、陳麒
    文強行從計程車內邊圍毆邊拖下車，所為亦涉犯刑法第304
    條之強制罪嫌，原判決認此部分因被告等人並無以強暴、脅
    迫妨害人行使權利之意，不應再論以強制罪，然就此部分僅
    予說明，未就公訴意旨所認此部分與傷害罪具裁判上一罪之
    想像競合關係，而為不另為無罪之諭知，亦有未合。被告黃
    柏仁上訴仍執前詞主張無殺人犯意及正當防衛、防衛過當云
    云，為無理由，已如上述。另被告黃柏仁、黃瀚德亦均主張
    原審量刑過重云云，惟量刑輕重，本屬事實審法院得依職權
    自由裁量之事項，苟其量刑已以行為人之責任為基礎，並斟
    酌刑法第57條各款所列情狀，為整體之評價，然後在法定刑
    度內，酌量科刑，而未偏執一端，致有失出失入之情形者，
    即不得遽指為違法。原審已說明量刑之理由，未逾法定刑度
    ，又無濫用量刑權限，違反比例原則之情形，即不得遽指為
    違法，被告黃柏仁、黃瀚德有關量刑之主張，即難認為有理
    。雖被告黃柏仁、黃瀚德2人上訴所執主張為無理由，惟原
    審判決有上開瑕疵，自應由本院就被告黃柏仁、黃瀚德2人
    部分，予以撤銷改判。
  (二)爰審酌被告黃柏仁、黃瀚德係帶頭毆打吳志偉、陳麒文之人
    ，吳志偉身上受傷累累，傷情甚為嚴重，被告黃柏仁復單獨
    以殺人之犯意殺害吳志偉，嗣後再與本案共犯多人將受傷未
    倒地之陳麒文私行拘禁，並持續毆打，甚為兇暴，惡性不輕
    ，且本案發生於大庭廣眾之街道上，對社會治安造成嚴重危
    害，被害人吳志偉酒後持槍叫囂，確屬可議，惟被告黃柏仁
    、黃瀚德利用人多勢眾，採取以暴制暴之手段，公然於公共
    場所糾眾暴力以對，被告黃柏仁於刺殺吳志偉後，任令吳志
    偉橫臥街頭，未採取相關救護措施，不容輕縱。另念及事後
    已與被害人吳志偉之家屬達成和解，並賠償被害人吳志偉之
    家屬，此有和解書1紙在卷可參（見原審卷第111頁），尚有
    悔意。惟迄今並未賠償或與被害人陳麒文和解，及其他犯罪
    之動機、犯罪時所受之刺激、犯罪手段、犯罪行為人之品行
    、犯罪所造成之危害等一切情狀，分別量處如主文所示之刑
    ，並定應執行刑。原審檢察官雖具體求處被告黃柏仁無期徒
    刑，惟依被告黃柏仁事後與被害人家屬和解之情狀，認被告
    黃柏仁尚有悔意，處以無期徒刑，尚屬過重，附此敘明。
  (三)員警雖於99年10月15日持搜索票至君悅酒店4樓查扣膠條15
    支及尖刀1把，惟並無證據證明上開查扣之膠條係被告黃柏
    仁、黃瀚德及其他同案被告廖中宇、高嘉謙、林佳澔當日所
    使用傷害吳志偉、陳麒文之工具，被告廖中宇復供稱：伊打
    完之後將膠條放回泊車檯，且伊使用之膠條型式與扣案之膠
    條一樣，但顏色不同等語明確（見原審卷100年3月2日審判
    筆錄），而扣案之尖刀並無血跡反應，被告黃柏仁亦否認使
    用該把尖刀殺害吳志偉（見原審100年5月4日審判筆錄），
    故上開物品均難認係供本件犯罪所用之物，均無從沒收。
貳、無罪部分(即檢察官上訴部分)：
一、公訴意旨略以：被告林義修係君悅酒店之現場負責人，於99
    年10月14日5時許，黃柏仁等人毆打吳志偉、陳麒文後，被
    告林義修與黃柏仁、黃瀚德、李瑞鵬、陳志豪、陳尉鈞、陳
    昶志、陳昱瑋、陳忠誠、廖中宇、高嘉謙、林佳澔及阿威等
    人為免事跡敗露，共同基於妨害自由及傷害之犯意聯絡，竟
    強押陳麒文至君悅酒店5樓頂私行拘禁並繼續毆打，致陳麒
    文受有閉鎖性鼻骨骨折、鼻血、臉、頭皮、頸之挫傷、臉開
    放性傷口、胸臂挫傷及未明示之眼挫傷等傷害，嗣員警於99
    年10月14日8時許，在君悅酒店頂樓查獲黃柏仁、黃瀚德、
    陳昱瑋及陳忠誠4人，並將遭私行拘禁之陳麒文救出送醫治
    療，因認被告林義修涉犯刑法第302條第1項之妨害自由、第
    277條第1項之傷害罪嫌等語。
二、按犯罪事實應依證據認定之，無證據不得認定犯罪事實；被
    告或共犯之自白，不得作為有罪判決之唯一證據，仍應調查
    其他必要之證據，以察其是否與事實相符；不能證明被告犯
    罪者，應諭知無罪之判決，刑事訴訟法第154 條第2 項、第
    156 條第2 項、第301 條第1 項分別定有明文。次按認定不
    利於被告之事實須依積極證據，苟積極證據不足為不利於被
    告事實之認定時，即應為有利於被告之認定（最高法院30年
    臺上字第816 號判例意旨參照）。又檢察官對於起訴之犯罪
    事實，倘其所提出之證據，不足為被告有罪之積極證明，或
    其指出之證明方法，無從說服法院以形成被告有罪之心證，
    基於無罪推定之原則，自應為被告無罪判決之諭知（最高法
    院92年臺上字第128 號判例意旨參照）。
三、檢察官認被告林義修涉有上開罪嫌，係以證人李瑞鵬之證詞
    為主要論據。訊據被告林義修固坦承係君悅酒店現場負責人
    ，99年10月14日凌晨吳志偉、陳麒文持槍至君悅酒店叫囂，
    因酒店現場仍有客人消費，其不讓吳志偉、陳麒文進入，吳
    志偉、陳麒文只好離開，事後才知道黃柏仁等人將吳志偉、
    陳麒文押到君悅酒店頂樓，大約在5點半、6點左右有至君悅
    酒沾頂樓看看等事實，惟堅決否認有何妨害自由、傷害等犯
    行，辯稱：被告黃柏仁等人是酒店業績幹部，與君悅酒店並
    非僱傭關係，不是聽命於伊，其並沒有命令黃柏仁等人強押
    、毆打陳麒文，其雖於5點半、6點左右有上頂樓看看，但沒
    有走近看，並未看到有人毆打陳麒文等語。
四、經查：
  (一)卷內證人即共犯之證詞中僅證人李瑞鵬於警詢時證稱其與陳
    志豪等將陳麒文押上樓之後，過了一會，黃柏仁、黃瀚德、
    林義修、廖中宇、高嘉謙、林佳澔就全都上來了等語（見99
    年10月24日警詢筆錄，99年度偵字第25089號卷一第128頁至
    第137頁），其餘證人即同案被告黃柏仁、黃瀚德及共犯李
    瑞鵬、陳志豪、陳尉鈞、陳昶志、陳昱瑋、陳忠誠、廖中宇
    、高嘉謙、林佳澔並未證述被告林義修曾出現在君悅酒店頂
    樓。縱認被告林義修於陳麒文遭被告黃柏仁等人私行拘禁於
    君悅酒店頂樓後曾出現該處一事為真，依證人李瑞鵬所稱：
    「他們出現後，我就離開交由他們處理，之後的事我就不清
    楚」等語（見99年10月24日警詢筆錄，99年度偵字第25089
    號卷一第128頁至第137頁），則被告林義修出現於君悅酒店
    頂樓究為何事，是否如同被告林義修所辯：只是上去看一眼
    ，或參與私行拘禁之犯行，依卷附證據，尚無從證明。
  (二)被告黃柏仁、黃瀚德及共犯李瑞鵬、陳志豪、陳尉鈞、陳昱
    瑋等人係酒店業績幹部，陳昶志、陳忠誠則係業績幹部之助
    理，業績幹部是各個酒店都有去，一個組有一個頭負責，黃
    瀚德、陳昶志那組的頭是叫「小雄」（音同），業績幹部跟
    客人報一小時收多少錢，回給店家的底單少一點，就是賺其
    中的差價，業績幹部不需要跟酒店請款等情，業據被告黃瀚
    德、黃柏仁及同案被告陳昱瑋、陳忠誠、李瑞鵬、陳尉鈞、
    陳昶志於原審證述明確（原審卷第100頁、第173頁反面、第
    185頁、第187頁、第192頁、原審100年5月4日審判筆錄）。
    被告黃柏仁、黃瀚德於本院訊問時再次強調：「我們帶客人
    喝多少酒，我們來算業績，林義修並不是我們老闆，與我們
    沒有上下行政隸屬關係，沒有辦法指揮我們。」(見本院100
    年9月22日準備程序筆錄)等語至明，依上開被告黃柏仁、黃
    瀚德及共犯間就業績幹部與酒店關係之供述，尚難認定被告
    林義修對於被告黃柏仁、黃瀚德及同案被告李瑞鵬、陳志豪
    、陳尉鈞、陳昱瑋、陳昶志有上命下從之權。再者，依證人
    黃柏仁、黃瀚德、廖中宇、高嘉謙、林佳澔、李瑞鵬、陳志
    豪證述，本件事發之起因為吳志偉持槍至君悅酒店鬧事，對
    被告黃柏仁等人咆哮，而黃柏仁、黃瀚德、廖中宇、高嘉謙
    、林佳澔等人係於計程車迴轉暫停時人衝上前拖打吳志偉、
    陳麒文，顯係突發之情節，被告林義修當時並未在場，亦未
    參與強押陳麒文上樓，被告黃瀚德亦否認押陳麒文上樓後有
    向被告林義修報告（見原審100年3月2日審判筆錄），綜合
    前開全部證據，不能證明被告林義修對於被告黃柏仁等人強
    押、傷害陳麒文一事有共同犯意聯絡或行為分擔。至於被告
    林義修縱曾前往君悅酒店頂樓觀看，但其係於被告黃柏仁等
    人私行拘禁陳麒文後在旁觀看，若無證據顯示其與被告黃柏
    仁等人之犯行有關，尚無法僅因其在旁觀看，知曉該情即確
    以妨害自由及傷害之共犯。
五、原審同此見解，認查無積極證據足以證明被告林義修涉有妨
    害自由、傷害犯行，不能證明被告林義修犯罪，而為被告林
    義修無罪之諭知，經核認事用法，尚無違誤。
六、檢察官上訴及於本院審理中提出公訴理由書主張如下：
  (一)被告林義修於原審準備程序自承曾上酒店頂樓，但表示距離
    很遠，未走近看云云，然依頂樓現場照片，陳麒文遭限制自
    由之處在頂樓開門處，被告林義修應是明顯見到陳麒文全身
    是傷，並遭限制行動之事實。
  (二)證人即共同被告陳忠誠於原審審理時稱：案發當日其一直在
    酒店頂樓，在場之人大部分均有出手毆打陳麒文，未出手之
    人亦未阻止，可見眾人毆打陳麒文及限制陳麒文自由時，被
    告林義修在場。
  (三)被告林義修係君悅酒店之經理及現場負責人，有權命酒店相
    關人員關閉電梯，對同案其他共同被告有一定之指揮權，共
    犯陳昱偉於檢察官訊問時坦認曾先將陳麒文帶到君悅酒店3
    樓毆打，被告陳義修對於過程並親目睹，其容認被告黃柏仁
    等人毆打並拘禁陳麒文，依刑法第15條第1及第2項被告林義
    修係現場負責人負有防止被害人被毆打結果發生之作為義務
    其故意不作為，應同負傷害罪責。
  (四)被告林義修於本完100年10月18日庭訊時供稱：業績幹部帶
    客人來消費，他們賺取中間差價，客人的錢是給業績幹部，
    業績幹部再交給會計，其係現場管理之人，公司會計聽命於
    其行政管理等語，公訴人認案發時係凌晨2點，現場最高階
    層係被告林義修，共犯黃柏仁、黃瀚德等人若非受君悅酒店
    現場負責人之管轄，何至於薪水要交會計處理？現場小弟又
    何至於聽命於被告林義修？
七、經查：
  (一)被告林義修於原審準備程序固坦承因酒店少爺向其報告有人
    被帶到樓上，其乃前往查看，當時頂樓約有6、7人等情(見
    原審卷第96頁反面)，於本院審理時亦供明其係站在頂樓電
    梯口約一、二公尺的地方，大概看一下就下樓，當時沒有看
    到酒店的員工，只看到業績幹部，而業績幹部並非其負責管
    理，其到頂樓時，看到很多不認識的人等情(見本院100年10
    月18日審理筆錄)，再依卷附頂樓現場照片，被告林義修縱
    確曾至酒店頂樓查看，因現場多達6、7人，究現場多人之相
    關位置為何，被告林義修是否確可看清現場全貌，非無可疑
    之處。且同案被告多人亦供陳未見被告林義修在場，是否因
    各人所處位置、角度或各人出現、停留於現場之時間不同，
    所見之情形各有不同，可能性甚多，自無法僅以該張照片推
    認被告林義修應是明顯見到陳麒文全身是傷，並遭限制行動
    之事實。
  (二)證人即共犯陳忠誠於原審審理時稱：案發當日其一直在酒店
    頂樓，在場之人大部分均有出手毆打陳麒文，未出手之人亦
    未阻止等語。然所稱「大部分」人均有出手，語焉未詳。未
    出手毆打陳麒文者，若無阻止他人毆打陳麒文之義務，亦不
    因未阻止他人毆打陳麒文之不作為即認為犯罪。縱認被告陳
    義修曾出現於頂樓，其出現之時間長短，當時情形如何，均
    無證據足以證明被告林義修確有參與其事，自無以陳忠誠模
    糊之證言即推測眾人毆打陳麒文及限制陳麒文自由時，被告
    林義修在場，亦無法推測被告林義修參與本案犯行。
  (三)依卷附證據尚無法證明被告林義修對於其他同案被告有指揮
    或上命下從之關係，茲析述如下：
  1.被告黃柏仁、黃瀚德及共犯李瑞鵬、陳志豪、陳尉鈞、陳昱
    瑋等人係酒店業績幹部，陳昶志則係業績幹部之助理，業績
    幹部是各個酒店都有去，一個組有一個頭負責，業績幹部跟
    客人報一小時收多少錢，回給店家的底單少一點，賺取其中
    差價，不需要跟酒店請款等情，與酒店間難以認定有上命下
    從之權，業如前述，被告林義修雖係君悅酒店之經理及現場
    負責人，但並無證據證明對被告黃柏仁等人有指揮之權。
  2.依卷附之監視錄影帶翻拍照片吳志偉持槍與陳麒文至君悅酒
    店5樓時係搭乘電梯前往，電梯並未關閉。而吳志偉、陳麒
    文係至君說酒店5樓後，無法進入酒店內，乃悻悻然離去，
    有監視錄影帶翻拍照片在卷可憑，核與被告林義修於原審準
    備程序供稱：「我們電梯上來有個大門可以管制，我就交待
    少爺不要開，之後那二個人沒有辦法進來後就離開了」(見
    原審100年1月12日準備程序筆錄即原審卷第94頁反面)及其
    於本院準備程序供稱：「我們是受害人，萬一有人拿槍進入
    店內，會造成其他消費客人及店家的損害，我關的是進入我
    們營業場所的大門等，並非是電梯出來的門。」(見本院100
    年9月22日準備程序筆錄)等情相符。因此被告林義修當日係
    指示關閉靠近電梯的酒店大門。至於整棟樓進出之電梯，泊
    車人員可通知領台人員台鎖住，當日領台來不及鎖梯阻止吳
    志偉、陳麒文上君悅酒店5樓等情，亦經證人即泊車人員何
    文雄證述明確(見原審卷236頁)，因此關閉大樓電梯並非被
    告林義修之特權，泊車人員亦可視狀況通知領台人員鎖住電
    梯，尚難以此推認被告林義修對同案其他共同被告有一定之
    指揮權或有上命下從之關係。公訴人於本院提出補充公訴理
    由書特別指出被告林義修於偵查中供稱其見吳志偉、陳麒文
    持槍坐電梯上來店裡，「就向店裡的少爺說，不要讓他們進
    來。」足見被告林義修係主管，否則何來權限發號司令？惟
    被告林義修對於吳志偉、陳麒文持槍坐電梯前來君悅酒店滋
    事，其曾向店內少爺表示，不要讓他們進來一節，被告林義
    修至始均未爭執，被告林義修係現場負責人，對於酒店現場
    行政事項自然有一定之管理權限，但不代表本件同案被告之
    犯罪行為係依其指揮或由其發號施令行之。且現場負責人見
    客人持槍前來滋事，要求少爺關閉店門，避免事端擴大，符
    合一般社會經驗及常情，尚難因此即推認被告林義修就本件
    犯罪事件有發號施令或係依其指揮行之，亦難認被告林義修
    有防止被害人遭毆打結果發生之作為義務。
  3.共犯陳昱偉於檢察官訊問時坦認曾先將陳麒文帶到君悅酒店
    3樓毆打，惟君悅酒店之營業範圍包含5樓等處，被告林義修
    一般會在5樓等情，業據被告黃柏仁於原審證述明確(見原審
    卷185頁反面)，是陳麒文被帶到3樓毆打時，並無證據證明
    被告林義修在場，尚無法推認被告陳義修對於親眼目睹該過
    程，而容認被告黃柏仁等人毆打並拘禁陳麒文，更無法因此
    即認被告林義修確有傷害及妨害自由之共同犯意聯絡。
  4.有關業績幹部與君悅酒店如何拆帳一節，業據被告黃柏仁等
    人供述明確，核與被告林義修供陳之業績幹部帶客人來消費
    ，賺取中間差價，客人的錢是給業績幹部，業績幹部抽取一
    定成數後，其餘金額交給會計等情相符，此種酒店特種行業
    由所謂業績幹部抽成之行為，是否即可認該等業績幹部均受
    酒店人員約制，尚非無疑。且所謂之酒店業績幹部，並非固
    定於一個酒店，通常係流轉於各個酒店之間，自成群體，其
    等按一定比例自酒店會計處取得一定比例金額，是否即可認
    定係聽命於酒店現場負責人，尚難遽論，自無法依被告林義
    修於本院審理時供稱會計聽命於其行政管理，亦推認被告黃
    柏仁等人聽命其管理。
八、綜上，檢察官所提之證據，尚不足為被告林義修有罪之積極
    證明，無從說服法院以形成被告林義修有罪之心證，基於無
    罪推定之原則，自應為被告林義修無罪判決之諭知，檢察官
    所提上開上訴主張，尚難採為被告林義修不利之認定，其上
    訴為無理由，應予駁回。
九、被告林義修經合法傳喚，無正當理由不到庭，爰不待其陳述
    逕行判決。
據上論斷，依刑事訴訟法第371條、第369條第1項前段、第368條
、第364條、第299條第1項前段、第300條，刑法第28條、第271
條第1項、第277條第1項、第302條第1項、第55條、第51條第5款
，刑法施行法第1條之1，判決如主文。
本案經檢察官林秀濤到庭執行職務
中    華    民    國  100    年    12    月    6    日
                  刑事第二庭 審判長法  官  洪光燦
                                   法  官  宋松璟
                                   法  官  蘇素娥
以上正本證明與原本無異。
傷害部分不得上訴
如不服本判決殺人、妨害自由部分，應於收受送達後10日內向本
院提出上訴書狀，其未敘述上訴之理由者並得於提起上訴後10日
內向本院補提理由書（均須按他造當事人之人數附繕本）「切勿
逕送上級法院」。
刑事妥速審判法第9條：
除前條情形外，第二審法院維持第一審所為無罪判決，提起上訴
之理由，以下列事項為限：
一、判決所適用之法令牴觸憲法。
二、判決違背司法院解釋。
三、判決違背判例。
刑事訴訟法第 377 條至第 379 條、第 393 條第 1 款之規定，
於前項案件之審理，不適用之。
                                   書記官  戴伯勳
中    華    民    國   100    年    12    月    8     日
附錄論罪科刑法條：
中華民國刑法第271條（普通殺人罪）
殺人者，處死刑、無期徒刑或 10 年以上有期徒刑。
前項之未遂犯罰之。
預備犯第 1 項之罪者，處 2 年以下有期徒刑。
中華民國刑法第277條（普通傷害罪）
傷害人之身體或健康者，處 3 年以下有期徒刑、拘役或 1 千元
以下罰金。
犯前項之罪因而致人於死者，處無期徒刑或 7 年以上有期徒刑
；致重傷者，處 3 年以上 10 年以下有期徒刑。
中華民國刑法第302條（剝奪他人行動自由罪）
私行拘禁或以其他非法方法，剝奪人之行動自由者，處 5 年以
下有期徒刑、拘役或 3 百元以下罰金。
因而致人於死者，處無期徒刑或 7 年以上有期徒刑，致重傷者
，處 3 年以上 10 年以下有期徒刑。
第 1 項之未遂犯罰之。